臺灣板橋地方法院刑事判決　　　　　　100年度簡上字第841號
上　訴　人
即　被　告　許慶福
上列上訴人因毒品危害防制條例案件，不服本院中華民國100年6
月20日100年度簡字第4363號第一審刑事簡易判決（聲請簡易判決
處刑案號：臺灣板橋地方法院檢察署100年度毒偵字第3487號），
提起上訴，本院管轄之第二審合議庭判決如下：
    主  文
原判決撤銷。
許慶福施用第二級毒品，累犯，處有期徒刑伍月，如易科罰金，
以新臺幣壹仟元折算壹日。
    事  實
一、許慶福(一)前於民國88年間因施用毒品案件，經本院以88年度
    毒聲字第2089號裁定送觀察、勒戒後，認無繼續施用毒品之
    傾向，於88年4 月14日釋放出所，並經臺灣板橋地方法院檢
    察署檢察官以88年度偵字第7856號為不起訴處分確定。(二)其
    於上開觀察、勒戒執行完畢後5年內，又因於89年7月間某日
    起至90年5 月22日止連續施用毒品案件，經本院以90年度毒
    聲字第2220號裁定送觀察、勒戒後，認有繼續施用毒品傾向
    ，經臺灣板橋地方法院檢察署檢察官聲請強制戒治並起訴，
    強制戒治部分，經本院以90年度毒聲字第2543號裁定送戒治
    處所施以強制戒治，檢察官指揮書執畢日期原為91年6 月17
    日，嗣經本院以91年度毒聲字第15號裁定停止戒治，所餘期
    間付保護管束，於91年3 月26日停止處分出所，嗣保護管束
    期滿未經撤銷，視為執行完畢，起訴部分則經本院以90年度
    易字第2760號判決判處有期徒刑6 月確定。(三)又於93年間因
    竊盜案件，經本院以93年度易字第1026號判決判處有期徒刑
    3 月確定，復於94年間因連續施用毒品（施用毒品犯行時間
    為自92年10月26日起至93年10月15日上午7 時30分許止）、
    洗錢防制法案件，分別經本院以94年度易字第 397號、94年
    度簡字第2981號判決判處有期徒刑7月、6月確定，嗣由本院
    以94年度聲字第2743號裁定定應執行有期徒刑1年2月確定，
    於94年12月18日入監執行，於95年11月4 日縮刑期滿執行完
    畢。(四)又於97年間因竊盜案件，分別經本院以97年度易字第
    608、938、1437號判決判處有期徒刑10月、7月、8月確定，
    復因施用毒品案件（施用毒品犯行時間為97年4月8日某時許
    ），經本院以97年度簡字第9730號判決判處有期徒刑5 月確
    定，嗣經本院以98年度聲字第421號裁定定應執行有期徒刑2
    年2月確定，於97年7月14日入監執行，於99年4 月23日縮刑
    期滿執行完畢（於本案構成累犯）。
二、詎許慶福猶不思悛悔，復基於施用第二級毒品甲基安非他命
    之犯意，於100年4月10日下午6 時許，在其位於新北市○○
    區○○路65巷8號5樓住處內，以將第二級毒品甲基安非他命
    置於玻璃球吸食器內燒烤產生煙霧吸食之方式，施用第二級
    毒品甲基安非他命1次。嗣於100年4月14日凌晨1時35許，許
    慶福因騎乘機車在臺北橋由新北市三重區往臺北市大安區○
    ○○○道下橋處為警攔檢，而於有偵查犯罪職權之機關或公
    務員尚未有積極之證據合理懷疑其有上開施用第二級毒品甲
    基安非他命犯行之前，主動向臨檢盤查之警員陳祺文自首上
    開施用甲基安非他命犯行，進而自願接受裁判，嗣經許慶福
    同意採集其尿液送驗後，檢驗結果呈安非他命類（安非他命
    、甲基安非他命）陽性反應，而查悉上情。
三、案經臺北市政府警察局大同分局報請臺灣板橋地方法院檢察
    署檢察官偵查後聲請以簡易判決處刑。
    理  由
一、上揭犯罪事實，業據被告許慶福於本院審理中坦承不諱，且
    其於上開時、地為警查獲後所採尿液經送臺灣尖端先進生技
    醫藥股份有限公司，先以EIA 酵素免疫分析法初步檢驗，再
    以GC/MS 氣相層析質譜儀法確認檢驗結果，確呈安非他命類
    （安非他命、甲基安非他命）陽性反應乙節，亦有該公司10
    0年4月25日濫用藥物檢驗報告（尿液檢體編號：043724、實
    驗室檢體編號：AD71518 ）、臺北市政府警察局偵辦毒品案
    件尿液檢體委驗單各1 份附卷可稽（見毒偵卷第4頁至第6頁
    ），被告之自白既有上開證據足資補強，應堪信為真實。
二、又按毒品危害防制條例於92年7月9日修正公布，自93年1月9
    日起生效施行，其中第20條、第23條將施用毒品之刑事處遇
    程序，區分為「初犯」及「5年內再犯」、「5年後再犯」，
    依其立法理由之說明：「初犯」，經觀察、勒戒或強制戒治
    後，應為不起訴處分或不付審理之裁定；經觀察、勒戒或強
    制戒治執行完畢釋放後，「5 年內再犯」者，因其再犯率甚
    高，原實施之觀察、勒戒及強制戒治既已無法收其實效，爰
    依法追訴或裁定交付審理，至於經觀察、勒戒或強制戒治執
    行完畢釋放後，「5 年後再犯」者，前所實施之觀察、勒戒
    或強制戒治已足以遮斷其施用毒品之毒癮，為期自新及協助
    其斷除毒癮，仍適用「初犯」規定，先經觀察、勒戒或強制
    戒治之程序；從而依修正後之規定，僅限於「初犯」及「5
    年後再犯」2 種情形，始應先經觀察、勒戒或強制戒治程序
    ，倘被告於5 年內已再犯施用毒品案件，經依法追訴處罰，
    縱其第三次（或第三次以上）涉犯施用毒品案件之時間，在
    其初犯經觀察、勒戒或強制戒治執行完畢釋放5 年以後，仍
    不合於「5年後再犯」之規定，且因已於「5年內再犯」，顯
    見其再犯率甚高，原實施觀察、勒戒或強制戒治，無法收其
    實效，即應依該條例第10條處罰（最高法院95年度第7 次刑
    事庭會議決定意旨可資參照）。查被告有如犯罪事實欄所示
    觀察、勒戒、強制戒治及論罪科刑之前科，有各該判決書、
    臺灣高等法院被告前案紀錄表各1 份在卷可佐，足見被告於
    88年4月14日執行觀察、勒戒完畢後5年內已再犯施用毒品罪
    ，經本院裁定送強制戒治且判處罪刑確定，復於強制戒治執
    行完畢後（91年6月17日期滿未經撤銷，視為執行完畢）5年
    內之92年10月26日起至93年10月15日上午7 時30分許止再犯
    連續施用毒品罪，嗣於97年4月8日某時許又犯施用毒品罪，
    均經本院判處罪刑確定，就本件而言，顯不合於「5 年後再
    犯」之規定，且因被告已於「5 年內再犯」，顯見其再犯率
    甚高，原實施之強制戒治已無法收其實效，揆諸上開說明，
    被告此次再犯毒品危害防制條例第10條第2 項之罪，即應依
    同條例第23條第2 項之規定逕予論罪科刑。綜上所述，本案
    事證已臻明確，被告犯行洵堪認，應予依法論科。
三、論罪科刑：
(一)、核被告許慶福所為，係犯毒品危害防制條例第10條第2 項之
    施用第二級毒品罪。其為施用第二級毒品甲基安非他命而持
    有之行為，為其施用之高度行為所吸收而不另論罪。又被告
    有如犯罪事實欄所載之犯罪科刑及執行情形，此有臺灣高等
    法院被告前案紀錄表1 份在卷可稽，其受有期徒刑之執行完
    畢後，5 年以內故意再犯本件有期徒刑以上之罪，為累犯，
    應依刑法第47條第1項之規定加重其刑。
(二)、按刑法第62條所謂發覺，固非以有偵查犯罪權之機關或人員
    確知其人犯罪無誤為必要，而於對其發生嫌疑時，即得謂為
    已發覺；但此項對犯人之嫌疑，仍須有確切之根據得為合理
    之可疑者，始足當之，若單純主觀上之懷疑，要不得謂已發
    生嫌疑（最高法院72年臺上字第641 號判例要旨參照）。經
    查：證人即攔查被告之臺北市政府警察局大安分局大橋派出
    所警員陳祺文於本院審理時證稱：伊於100年4 月14日凌晨1
    時許，因執行擴大臨檢勤務在臺北橋執行臨檢，因見被告神
    色慌張而將之攔查，當時被告身上及車上均未查到任何犯罪
    跡證，經伊查知被告有多項毒品及其他前科即詢問被告，被
    告坦承於100年4月10日施用毒品，嗣經被告同意而將之帶回
    派出所採尿及製作筆錄等語（見本院100年度簡上字第841號
    卷第48頁），又證人即為被告製作調查筆錄之警員陳建翰於
    本院審理時證稱：伊接獲執行臨檢勤務之警員通知後，到現
    場將被告帶回警局驗尿並製作筆錄，該警員說被告有毒品前
    科，被告亦同意採尿，故要伊帶被告回派出所驗尿，而被告
    在採尿前就有主動承認其有施用甲基安非他命等語（見本院
    100年度簡上字第841號卷第47頁至第47頁面），可見本件被
    告於臨檢時因神色慌張而遭警員陳祺文攔查，惟警員陳祺文
    雖查知被告有多項毒品及其他前科，然至多僅使該警員主觀
    上懷疑被告可能涉有不法情事，非必然得推論被告有上揭施
    用毒品犯行，尚難認有確切之根據得使警員陳祺文就被告上
    揭施用毒品犯行一節產生合理之可疑；另為被告製作警詢筆
    錄之警員陳建翰，亦係由查獲被告之警員轉告，始知悉被告
    上揭犯行，並進而前往現場帶同被告至大橋派出所採尿送驗
    ，被告於採尿送驗前，仍主動坦承犯行，足認被告於未被有
    偵查權之公務員或機關發覺其本件施用毒品之犯行前，即向
    警員陳祺文自首犯行，進而接受裁判，自應依刑法第62條前
    段之規定減輕其刑，並依法先加後減之。
(三)、原審判決認被告施用第二級毒品犯行事證明確，予以論罪科
    刑，固非無見。惟查，被告於有偵查犯罪職權之機關或公務
    員尚未有積極之證據合理懷疑其有本件施用第二級毒品犯行
    之前，主動向警員自首，進而接受裁判，符合自首之規定，
    應依刑法第62條前段之規定減輕其刑，已如前述，原審未審
    酌被告主動供承上開施用第二級毒品犯行而有自首之適用，
    自有未合，故本件被告執此提起上訴，為有理由，原審判決
    既有上揭可議之處，自屬不能維持，應由本院管轄之第二審
    合議庭予以撤銷改判。爰審酌被告前已因施用毒品案件經送
    觀察、勒戒及強制戒治，並經法院判刑在案，竟猶不知悔改
    ，復再犯本件施用毒品罪，顯然無視毒品對於其自身健康之
    戕害及對於社會安全與公共秩序之潛在危害，惟念其犯後坦
    承犯行，且施用毒品所生危害，實以自戕身心健康為主，對
    於他人生命、身體、財產等法益，尚無明顯而重大之實害等
    一切情狀，量處如主文所示之刑，並諭知易科罰金之折算標
    準，以示懲儆。
據上論斷，應依刑事訴訟法455條之1第1項、第3項、第369 條第
1項前段、第364條、第299條第1項前段，毒品危害防制條例第10
條第2項，刑法第11條前段、第47條第1項、第62條前段、第41條
第1項前段，判決如主文。
本案經檢察官褚仁傑到庭執行職務。
中    華    民    國    100   年    12     月    21    日
              刑事第二十一庭  審判長法  官  張紹省
                                    法  官  王瑜玲
                                    法  官  林維斌
上列正本證明與原本無異。
不得上訴。
                                    書記官  黃炎煌
中    華    民    國   100    年    12    月    21    日
附錄本案論罪科刑法條全文：
毒品危害防制條例第10條第2 項
施用第二級毒品者，處3 年以下有期徒刑。